【裁判字號】    89,訴,493
【裁判日期】    900130
【裁判案由】    侵權行為損害賠償
【裁判全文】
臺灣苗栗地方法院民事判決  八十九年訴字第四九三號
    原      告  財團法人汽車交通事故特別補償基金
    法定代理人  丙○○
    訴訟代理人  乙○○
    被      告  甲○○
右當事人間請求侵權行為損害賠償事件，本院判決如左：
    主      文
被告應給付原告新台幣壹佰貳拾萬元及自民國八十九年九月九日起至清償日止，按週
年利率百分之五計算之利息。
訴訟費用由被告負擔。
    事      實
甲、原告方面：
一、聲明：求為判決如主文所示金額及自支付命令送達翌日（即民國八十九年九月九
    日）起至清償日止，按週年利率百分之五計算之利息。
二、陳述：
    被告於八十八年十月二十九日，駕駛車牌號碼ＭＦ－五六一九號之自小貨車，於
    行經苗栗縣公館鄉玉泉加油站前，因疏未注意車前狀況，撞及行人徐榮貴，並致
    徐榮貴傷重死亡，茲因被告所駕之前開車牌號碼ＭＦ－五六一九號之自小貨車並
    未依法投保強制汽車責任保險，導致被害人徐榮貴之繼承人無法向保險人請領死
    亡保險金，是被害人徐榮貴之繼承人即依強制汽車責任保險法第三十八條第一項
    第二款之規定，向原告請領新台幣（下同）一百二十萬元之補償金，依同法第三
    十九條第二項之規定，原告於補償金額範圍內得直接向加害人或汽車所有人求償
    ，爰依前開規定，訴請被告給付一百二十萬元及自支付命令送達翌日（即八十九
    年九月九日）起至清償日止，按週年利率百分之五計算之利息。
三、證據：提出苗栗縣警察局苗栗分局公館分駐（派出）所道路交通事故證明書、台
    灣苗栗地方法院檢察署相驗屍體證明書、汽車交通事故特別補償金申請書、汽車
    交通事故特別補償金受害人補償理算書、徐劉英妹苗栗縣公館鄉農會活期存款存
    摺、補償金受款人電匯同意書（均影本）各一件為證。
乙、被告方面：
一、聲明：求為判決駁回原告之訴。
二、陳述：
    對於原告主張之侵權行為事實，及確因不慎駕車行為肇致被害人徐榮貴死亡，而
    原告已給付一百二十萬元與被害人徐榮貴之繼承人之事實均不爭執，惟因其罹躁
    鬱症後，並無工作能力，迄今仍在家休養，另有妻小須照料，實無力賠償。
丙、本院依職權查詢被告前科並調閱台灣苗栗地方法院檢察署檢察官八十八年度偵字
    第五三五三號起訴書。
    理      由
一、本件原告起訴主張：被告於八十八年十月二十九日，駕駛車牌號碼ＭＦ－五六一
    九號之自小貨車，於行經苗栗縣公館鄉玉泉加油站前，因疏未注意車前狀況，撞
    及行人徐榮貴，並致徐榮貴傷重死亡，茲因被告所駕之前開車牌號碼ＭＦ－五六
    一九號之自小貨車並未依法投保強制汽車責任保險，導致被害人徐榮貴之繼承人
    無法向保險人請領死亡保險金，是被害人徐榮貴之繼承人即依強制汽車責任保險
    法第三十八條第一項第二款之規定，向原告請領一百二十萬元之補償金，依同法
    第三十九條第二項之規定，原告於補償金額範圍內得直接向加害人或汽車所有人
    求償，爰依前開規定，訴請被告給付一百二十萬元及自支付命令送達翌日（即八
    十九年九月九日）起至清償日止，按週年利率百分之五計算之利息。而被告則以
    ：對於原告主張之侵權行為事實，及確因不慎駕車行為肇致被害人徐榮貴死亡，
    而原告已給付一百二十萬元與被害人徐榮貴之繼承人之事實均不爭執，惟其因罹
    躁鬱症後，並無工作能力，迄今仍在家休養，另有妻小須照料，實無力賠償等語
    ，資為抗辯。
二、查原告主張被告於前揭時、地因不慎之駕車行為，撞及被害人徐榮貴，並肇致徐
    榮貴傷重不治死亡，因被告所駕之前開自小貨車並未投保強制汽車責任保險，而
    徐榮貴之繼承人已依強制汽車責任保險法第三十八條之第一項第二項之規定，向
    原告請領一百二十萬元之補償金事實，業據其提出與所述相符之苗栗縣警察局苗
    栗分局公館分駐（派出）所道路交通事故證明書、台灣苗栗地方法院檢察署相驗
    屍體證明書、汽車交通事故特別補償金申請書、汽車交通事故特別補償金受害人
    補償理算書、徐劉英妹苗栗縣公館鄉農會活期存款存摺、補償金受款人電匯同意
    書（均影本）等件為證，且為被告所不爭執，而被告所涉過失致死犯行，業經本
    院刑事庭八十九年度交訴字第三號審理中，此經本院調取被告之前科資料，並有
    台灣苗栗地方法院檢察署檢察官八十八年度偵字第五三五三號起訴書在卷足稽，
    自堪信原告前開主張為真實。
三、按為使汽車交通事故之受害人均能依本法規定獲得基本保障，應設置汽車交通事
    故特別補償基金（以下簡稱特別補償基金）；汽車發生交通事故時，受害人因下
    列情事之一，未能依本法規定向保險人請求給付保險金者，得在相當於本法規定
    之保險金額範圍內，向特別補償基金請求補償：二、肇事汽車非被保險汽車者。
    又特別補償基金依前條規定為補償者，視為加害人或汽車所有人損害賠償之一部
    分；特別補償基金於補償金額範圍內，得直接向加害人或汽車所有人求償，強制
    汽車責任保險法第三十六條、第三十八條第一項第二款、第三十九條第一項及第
    二項分別定有明文。查本件被告所駕之肇事車輛並未投保強制汽車責任保險，致
    受害人徐榮貴之繼承人未能依強制汽車責任保險法之規定向保險人請求給付保險
    金，而向特別補償基金之原告請求補償，另原告已依強制汽車責任保險法之規定
    給付死亡保險金一百二十萬元給被害人徐榮貴之繼承人等情，已如前述，揆諸前
    揭規定，原告自得於給付保險金之範圍內向被告求償。
四、從而，原告依強制汽車責任保險法第三十九條第二項之規定，訴請被告給付一百
    二十萬元及自支付命令本送達翌日（即八十九年九月九日）起至清償日止，按週
    年利率百分之五計算之利息，於法尚無不合，所訴應予准許。
據上論結，原告之訴為有理由，依民事訴訟法第七十八條，判決如主文。
中      華      民      國    九十      年      一      月     三十     日
                                  臺灣苗栗地法院民事庭
~B法      官  高  敏  俐
右為正本，係照原本作成。
如對本判決上訴，須於判決送達後廿日內向本院提出上訴狀。
~B法院書記官  陳  蕙  楠
中      華      民      國    九十      年      一      月     三十     日


司法院資訊處製作；財團法人民間司法改革基金會備份。
